【裁判字號】    99,交聲,729
【裁判日期】    990430
【裁判案由】    聲明異議
【裁判全文】
臺灣高雄地方法院交通事件裁定         99年度交聲字第729號
原處分機關  交通部公路總局高雄區監理所旗山監理站
代  表  人  郭政雄
異  議  人
即受處分人  甲○○
上列異議人即受處分人因違反道路交通管理處罰條例案件，對於
交通部公路總局高雄區監理所旗山監理站中華民國99年3 月2 日
所為之處分（原處分案號：旗監違字第裁85-N00000000號），聲
明異議，本院裁定如下：
    主  文
原處分撤銷。
甲○○汽車駕駛人，駕駛汽車經測試檢定酒精濃度超過規定標準
，處罰鍰新臺幣參萬肆仟伍佰元，吊扣普通小型車駕駛執照拾貳
個月及接受道路交通安全講習。
    理  由
一、原處分意旨略以：異議人即受處分人甲○○於民國99年2 月
    9 日1 時52分許，駕駛車牌號碼0907-WM 自用一般小客車，
    行經高雄縣旗山鎮○○○路，經警舉發「汽車駕駛人酒精濃
    度超過規定標準（0.4-0.55）」，依道路交通管理處罰條例
    第35條第1 項第1 款及違反道路交通管理事件統一裁罰基準
    及處理細則第43、44、67條規定，於99年3 月2 日以旗監違
    字第裁85-N00000000號違反道路交通管理事件裁決書裁處異
    議人罰鍰新台幣（下同）3 萬4500元，吊扣駕駛執照12個月
    ，並應參加道路交通安全講習。
二、聲明異議意旨略以：異議人於99年2 月9 日駕駛小客車於旗
    山，因酒駕違規，而遭吊扣駕照懲處，因異議人是職業駕駛
    ，需要大貨車駕照維持生計，為此聲明異議，請求從輕量處
    等語。
三、按汽車駕駛人，駕駛汽車經測試檢定，酒精濃度超過規定標
    準者，處1 萬5,000 元以上6 萬元以下罰鍰，並當場移置保
    管其車輛及吊扣其駕駛執照1 年，道路交通管理處罰條例第
    35條第1 項第1 款定有明文，依同條例第24條第1 項第2 款
    規定，並應接受道路交通安全講習。而所謂「酒精濃度超過
    規定標準」，參酌道路交通安全規則第114 條第2 款規定，
    係指「汽車駕駛人飲用酒類或其他類似物後其吐氣所含酒精
    濃度超過每公升0.25毫克或血液中酒精濃度超過0.05％以上
    者」而言。
四、經查：
  (一)異議人於99年2 月9 日1 時52分許，飲酒後駕駛車牌號碼09
    07-WM 自用一般小客車，行經高雄縣旗山鎮○○○路、民生
    街口，為警攔檢，測得吐氣中酒精濃度達每公升0.41毫克，
    遂予掣單舉發，嗣經原處分機關以異議人違規事實明確，依
    道路交通管理處罰條例第35條第1 項第1 款規定，於99年3
    月2 日以旗監違字第裁85-N00000000號裁處受處分人罰鍰3
    萬4500元，吊扣駕駛執照12個月，並應參加道路交通安全講
    習等事實，為異議人所承認，並有酒精濃度測試結果、高雄
    縣政府警察局高警交字第N00000000 號舉發違反道路交通管
    理事件通知單、原處分機關上開裁決書各1 份附卷可稽，是
    異議人飲酒後酒精濃度超過規定標準（0.4-0.55）駕駛自用
    一般小客車之違規事實明確，堪以認定。
  (二)本件異議人酒後駕車係一個交通違規行為，有關其處罰效果
    之罰鍰、吊扣駕駛執照與施以道路交通安全講習等，與該項
    交通違規行為是否存在均無從分離。法院審理時，應先確定
    異議人是否確有交通違規行為之事實，再決定原處分機關所
    適用之法律有無錯誤。從而，異議人於聲明異議狀雖僅就吊
    扣駕駛執照部分聲明異議，其餘部分並未提及，惟該罰鍰及
    施以道路交通安全講習部分，與其交通違規行為是否存在既
    無從分離，法院自應全部予以審理（參見臺灣高等法院暨所
    屬法院98年法律座談會刑事類提案第23號）。
  (三)94年12月14日修正、95年3 月1 日施行前之道路交通管理處
    罰條例第68條固規定「汽車駕駛人，因違反本條例及道路交
    通安全規則之規定，受吊扣或吊銷駕駛執照處分時，吊扣或
    吊銷其持有各級車類之駕駛執照」，惟修正後業已刪除「吊
    扣」之規定，改為「汽車駕駛人，因違反本條例及道路交通
    安全規則之規定，受吊銷駕駛執照處分時，吊銷其持有各級
    車類之駕駛執照」，其修正理由乃係舊法將違法或違規駕駛
    人所持有各級車類之駕駛執照一併吊扣，失之過酷，影響人
    民工作及生活甚鉅，有違比例原則。是駕駛人違反道路交通
    管理處罰條例第35條第1 項第1 款之規定而受吊扣駕駛執照
    處分時，依修正後同法第68條規定並參照其修正意旨，應僅
    得吊扣違規或違法當時駕駛車類之駕駛執照。又酒後駕車行
    為均製造法所不容許之風險，以風險製造之立場觀之，雖不
    因駕駛車輛種類之不同，而有所差別。但從風險實現之觀點
    而言，酒醉駕駛車類之不同，其對於交通安全衍生之實害結
    果也有所差異，如駕駛人駕駛低一級之車類違反本條例之規
    定時，不論其所造成之實害結果，而一律吊扣駕駛人所持有
    之各類駕照，亦有違反相同事件相同處理，不同事件不同處
    理之平等原則（臺灣高等法院暨所屬法院97年法律座談會刑
    事類提案第40號研討結果參照）。故依現行道路交通管理處
    罰條例第68條規定解釋，於吊扣駕駛執照處分時，自不應再
    吊扣受處分人持有各級車類之駕駛執照，而僅得吊扣違規或
    違法當時所駕駛車種之駕駛執照。查異議人於上開違規行為
    時所駕駛之汽車為自用一般小客車，依法應僅得吊扣異議人
    違規時所駕駛該級車類之駕駛執照即普通小型車駕駛執照（
    至於實際執行面，可由交通主管機關於普通大貨車駕駛執照
    上或電腦檔存資料，註記吊扣普通小型車駕駛執照，而為限
    制車類級別之駕駛資格，臺灣高等法院所屬法院98年法律座
    談會刑事類提案第20號、23號研討結果意旨參照）。惟因異
    議人領有普通大貨車駕駛執照，此有汽車駕照基本資料1 紙
    附卷可稽（見本院卷第8 頁），致無較低級車類之普通小型
    車駕駛執照可供吊扣，故原處分吊扣之駕駛執照為異議人所
    持有之普通大貨車駕駛執照，有交通部公路總局高雄區監理
    所旗山監理站99年3 月2 日高監旗字第0992000147號對違反
    交通管理事件不服裁決書聲明異議案件移送書在卷為憑（見
    本院卷第4 頁）。則原處分機關吊扣異議人所持有之普通大
    貨車駕駛執照12個月，顯然不當剝奪異議人駕駛普通大貨車
    之權利，對異議人權益侵害甚鉅，亦與現行道路交通管理處
    罰條例第68條規定有悖，即非適法。異議人就此部分聲明異
    議，為有理由。
  (四)至於原處分關於吊扣駕駛執照以外其餘部分，即罰鍰3 萬45
    00元及施以道安講習部分，因兼具維護公共秩序之作用，為
    達行政目的，原處分機關依法裁處，於法並無不合。
五、綜上所述，原處分裁處異議人吊扣普通大貨車駕駛執照12個
    月部分，既有上開未恰之處，則異議人本件聲明異議，非無
    理由，自應由本院將原處分撤銷，並自為裁定如主文第2 項
    所示，以資適法。
據上論斷，應依道路交通案件處理辦法第20條，裁定如主文。
中    華    民    國    99    年    4     月    30    日
                    交通法庭    法  官  曾鈴
以上正本證明與原本無異。
如不服本裁定，應於收受送達後5 日內向本院提出抗告狀。
中    華    民    國    99    年    5     月    3     日
                                書記官  李月君

司法院資訊處製作；財團法人民間司法改革基金會備份。
